【裁判字號】    89,家訴,130
【裁判日期】    891030
【裁判案由】    撤銷死亡宣告
【裁判全文】
臺灣板橋地方法院民事判決  八十九年度家訴字第一三○號
    原      告  乙○○
    被      告  甲○○
右當事人間請求撤銷死亡宣告事件，本院判決如左：
    主      文
本院八十七年度亡字第五八號於中華民國八十七年八月六日宣告原告于中華民國八十
年三月三十日下午十二時死亡之判決撤銷。
訴訟費用由被告負擔。
    事    實
甲、原告方面：
一、聲明：如主文所示。
二、陳述：
    原告於民國（下同）七十二年間與被告之子李國忠結婚，婚後感情不睦，原告乃
    於七十三年三月中離家出走，被告明知原告並非失蹤生死不明，竟於同年三月三
    十日向警局謊報原告失蹤，之後原告曾回家向被告索取被扣留之身分證件，被告
    亦明知原告回娘家居住，且曾通知勞保局禁止原告領取李國忠之死亡補助款，被
    告竟於八十六年間向法院謊稱原告已失蹤十四年，生死不明，准宣告於八十年三
    月三十日下午十二時死亡，惟原告迄今仍建在，並擬重新申請國民身份證，為此
    訴請撤銷該死亡之宣告。
三、證據：提出戶籍謄本一份、本院八十七年度亡字第五八號判決一份為證。
乙、被告方面：
一、聲明：同意原告之請求。
二、陳述：
    當初是李國忠去登報，並向警局申報失蹤人口，李國忠在八十年死亡時，原告也
    沒有回來。被告當時有登報，也有去原告娘家找過，但她娘家的人說不知原告去
    處。後來八十六年間是戶政事務所要被告去辦理原告的死亡手續，被告才向法院
    辦理死亡宣告程序。
丙、本院依職權調閱本院八十七年度亡字第五八號卷宗。
    理    由
一、按關於認諾及訴訟上自認或不爭執事實之效力之規定，於撤銷死亡宣告之訴不適
    用之，民事訴訟法第六百三十九條、第五百九十四條分別定有明文。本件因係撤
    銷死亡宣告之訴，事關身分，其事由係屬法院依職權調查之事項，是被告雖同意
    原告之請求，亦不生訴訟法上認諾及自認之效果，合先敘明。
二、本件原告起訴主張其於七十三年三月間因與配偶李國忠感情不睦，乃離家出走，
    之後未再與家人聯絡，致被告誤以為原告已失蹤，遂依法聲請本院八十六年度家
    催字第六五號公示催告，復聲請本院宣告原告死亡，惟其現仍生存之事實，業據
    提出戶籍謄本及本院八十七年度亡字第五八號判決各一份為證，被告亦自認原告
    確為其聲請本院宣告死亡之人在卷。且核閱原告提出其所有之戶籍謄本，其中列
    載之年籍、住所、國民身份證統一編號等資料，俱與本院八十六年度家催字第六
    五號公示催告裁定、八十七年度亡字第五八號民事判決所記載者相符，堪信原告
    之主張為真實。
三、按撤銷死亡宣告之訴，除準用民事訴訟法第五百五十一條第二項之規定外，如受
    死亡宣告人尚生存者，亦得提起之。且以受死亡宣告人尚生存為理由提起撤銷死
    亡宣告之訴者，不適用民事訴訟法第五百五十二條期間之限制，民事訴訟法第六
    百三十六條、第六百三十七條分別定有明文。查本院八十七年度亡字第五八號民
    事判決宣告死亡之乙○○，事實上既未死亡，則原告請求撤銷該死亡之宣告，揆
    諸上開規定，自應准許。
四、據上論結，本件原告之訴為有理由，依民事訴訟法第七十八條，判決如主文。
中      華      民      國    八十九    年      十      月    三十      日
                                  臺灣板橋地方法院民事第二庭
~B法  官  劉以全
右正本證明與原本無異。
中      華      民      國    八十九    年      十      月    三十一    日
~B書記官  王麗珍


司法院資訊處製作；財團法人民間司法改革基金會備份。
